【裁判字號】    92,簡,23
【裁判日期】    920804
【裁判案由】    敬老福利生活津貼
【裁判全文】
臺北高等行政法院簡易判決                            九十二年度簡字第二三號
                              .
    原      告  甲○○○
                送達代收人  乙.
    訴訟代理人  丙○○
    被      告  內政部
    代  表  人  余政憲部長）.
    訴訟代理人  丁○○
                己○○
                戊○○
右當事人間因敬老福利生活津貼事件，原告不服行政院中華民國九十一年十一月十二
日院臺訴字第○九一○○八九九四○號訴願決定，提起行政訴訟，本院判決如左：
    主  文
原告之訴駁回。
訴訟費用由原告負擔。
    事  實
一、事實概要：原告於民國（下同）九十一年六月十三日向被告委託之勞工保險局（
    下稱勞保局）申請敬老福利生活津貼，因最近三年內居住國內未超過一百八十三
    天，勞保局爰以九十一年八月五日保受敬字第六六○九六四六號函核定（下稱原
    處分）不符合敬老福利生活津貼發給資格。原告不服，向行政院提起訴願，嗣經
    行政院訴願決定駁回，遂提起本件行政訴訟。
二、兩造聲明：
  (一)原告聲明求為判決：被告應作成自九十一年一月一日起至九十二年七月二十八日
    止按月發放敬老福利生活津貼新台幣（下同）三千元予原告之行政處分。
  (二)被告聲明求為判決：如主文所示。
三、兩造之爭點：
  敬老福利生活津貼暫行條例第三條第一項關於最近三年內係指何三年度？原告是否
  不受上開關於每年居住超過一百八十三日之限制？
  (一)原告主張之理由：
    按敬老福利生活津貼暫行條例第三條第一項規定「在國內設有戶籍，且於最近三
    年內每年居住超過一百八十三日‧‧‧」，所謂「最近三年」據行政院認定為前
    三年（九十、八十九、八十八年），系爭發放是九十一年，一般民眾在九十一年
    前根本不知道有此規定，且時已過去，時光不會倒流，原告在九十年在美國多住
    四十二天（居住自由權）與九十一年毫無關係，故所謂「最近三年」應該不適用
    於發放敬老福利津貼之前。
  (二)被告主張之理由：
    1.按敬老福利生活津貼暫行條例第三條第一項規定「在國內設有戶籍，且於最近
      三年內每年居住超過一百八十三日‧‧‧」，係參考國籍法第三條第一項第二
      款有關外國人或無國籍人申請歸化我國國籍之規定，並配合將來國民年金規劃
      方向，明定請領本津貼者應於臺灣地區設有戶籍，且有居住之事實，俾避免具
      有雙重國籍且久居國外者亦可請領本津貼，不符社會福利公平正義原則。
    2.敬老福利生活津貼暫行條例第八條前段規定：申請人經勞保局審核符合本津貼
      發給資格者，自申請當月生效，其津貼並應於每月二十五日以前撥入申請人帳
      戶。被告為執行敬老福利生活津貼作業性所必要，發布九十一年五月二十八日
      台內社字第○九一○○一七六五九號函示：寬限本津貼之申請受理期為自九十
      一年六月一日起至八月三十一日止，凡於前開受理寬限期內申請且經審核符合
      資格者，皆可適用追溯至九十一年一月一日起之規定。承上，原告於九十一年
      六月十三日提出敬老福利生活津貼申請，經勞保局自九十一年一月起審核不符
      合發給資格。
    3.按入出境計算方式係以每月為一個基準，舉如：於九十一年一月欲審查最近三
      年內是否符合申領本津貼資格，係自九十一年一月（含）起，往前推算至八十
      八年二月，該三年期間乃以(1)八十八年二月至八十九年一月、(2)八十九年二月
      至九十年一月、(3)九十年二月至九十一年一月，各為一個單位年，其中只要有
      一年度於國內居住未滿一百八十三天者，即為不符合申領規定。
    5.原告於九十年居住台灣期間未達一百八十三日，既為不爭之事實，依據敬老福
      利生活津貼暫行條例第三條規定，自不得發給敬老福利生活津貼。原告聲明為
      求民主、自由、人權之公正公平而請求應得之權益云云，係屬立法考量事項，
      要難執為本件原處分有所違誤，其主張亦經行政院之訴願決定駁回，足見被告
      之原處分合法且無不當。綜此，勞保局原核定並無不妥。
    理  由
一、按敬老福利生活津貼暫行條例第三條第一項明文規定：「年滿六十五歲，在國內
    設有戶籍，且於最近三年內每年居住超過一百八十三日之國民，未有下列各款情
    事者，得請領敬老福利生活津貼，每月新臺幣三千元：：：」本件兩造不爭原告
    於九十年五月二十日出境，九十一年一月五日入境，九十年間在國內居住未超過
    一百八十三日等情，並有原告護照影本附於原處分卷可按，堪信為真實。是本件
    之爭執，厥在於上開規定關於最近三年內係指何三年度？原告是否不受上開關於
    每年居住超過一百八十三日之限制？
二、經查：
  (一)按敬老福利生活津貼暫行條例係於九十一年五月二十二日公布，依該條例第十四
    條第一項之規定該條例自同年一月一日起施行，則該項津貼自係自九十一年一月
    一日起發放，此為原告所不爭。上開津貼之發放對象既如前開所述規定於上開條
    例第三條第一項，是該條項所謂之「最近三年」，非但自文義觀之，明確規範係
    過去之三年，且自法理而言，亦不可能指未來之三年，否則將失法之安定性。
  (二)又按敬老福利生活津貼暫行條例所規範之事項，屬給付行政事項，不具有侵害人
    民權益之性質，故該項津貼應如何發給，發給對象應受如何之限制，均屬立法者
    之裁量權，本諸三權分立之原則，行政法院之法官於審判時，自亦應尊重並遵守
    。至原告所主張此項規定非原告所能預見云云，惟如前所述，發放該項津貼既非
    侵害人民之權益，而係對具有法定資格之國民為授益，則該項規定自無以溯及之
    效力侵害人民權益之可能。
三、綜上所述，原告之主張，尚無可採，原處分就原告之申請予以否准，認事用法尚
    無違誤，訴願決定遞予維持，亦無不合，原告訴請如聲明所示，為無理由，應予
    駁回。
據上論結，本件原告之訴為無理由，爰依行政訴訟法第九十八條第三項前段，判決如
主文。
中    華    民    國    九十二      年      八        月      四        日
                 臺 北 高 等 行 政 法 院   第 一 庭
                                         法  官  王  碧  芳
右為正本係照原本做成。
本件以訴訟事件所涉及之法律見解具有原則性者為限，始得於本判決送達後二十日內
向本院提出上訴狀並表明上訴理由，如已於本判決宣示後送達前提起上訴者，應於判
決送達後二十日內補具上訴理由（均按他造人數附繕本），且經最高行政法院許可後
方得上訴。
中      華      民      國    九十二    年      八      月      四      日
                                          法院書記官 鄭 聚 恩


司法院資訊處製作；財團法人民間司法改革基金會備份。
